【裁判字號】    92,台上,62
【裁判日期】    920108
【裁判案由】    貪污
【裁判全文】
最高法院刑事判決                                  九十二年度台上字第六二號
    上  訴  人  台灣高等法院檢察署檢察官
    被      告  甲○○
    選任辯護人  賴浩敏律師
                林發立律師
右上訴人因被告貪污案件，不服台灣高等法院中華民國九十一年三月二十五日第二審
更審判決（八十九年度上更(一)字第五四號，起訴案號：台灣新竹地方法院檢察署八十
四年度偵字第四五三九、四九五九、五三八二、五五三一、五七一０、七八一五、七
八二三號），提起上訴，本院判決如左：
    主  文
原判決關於甲○○部分撤銷，發回台灣高等法院。
    理  由
本件原判決以公訴意旨略稱：被告甲○○係苗栗縣政府農業局水土保持課技士，於承
辦耀德國際股份有限公司（下稱耀德公司）所申設之皇家高爾夫球場開發案有關水土
保持業務審查時，基於不違背職務受賄之意思，於民國七十八年八月間起至七十九年
十二月止，收受耀德公司新台幣（下同）五十四萬元，並利用其不知情之女兒謝明容
，於八十年一月起，在台北市○○路○段七十七號台灣省合作金庫建國支庫開設帳戶
，並收受耀德公司每月二萬元之賄款，直至八十二年二月間止，因而對其所審查之皇
家高爾夫球場有關水土保持業務予以通過，並未違背職務而受賄一百零四萬元等情，
因認被告涉犯（修正前）貪污治罪條例第五條第一項第三款之對於職務上之行為收受
賄賂罪嫌云云。經審理結果，以不能證明被告犯罪，因而撤銷第一審關於論處被告以
連續對於職務上之行為收受賄賂罪刑之判決，改判諭知被告無罪，固非無見。
惟按：客觀上為法院認定事實及適用法律基礎之證據，雖已調查而其內容尚未明瞭者
，即與未經調查無異，如遽行判決，仍屬應於審判期日調查之證據未予調查，依刑事
訴訟法第三百七十九條第十款之規定，其判決當然為違背法令。又證據之證明力，固
屬於法院判斷之自由，但不得違背經驗法則，如證據之本身依照吾人日常生活經驗所
得之定則觀察，尚非全無疑竇時，則不能遽採為判決之基礎。本件依卷附耀德公司轉
帳傳票觀之，其中七十八年八月二十八日轉帳傳票上，有支付對象為「甲○○」，金
額為二十四萬元之記載；七十八年九月二十日轉帳傳票上，有支付摘要為「謝先生（
九月份）」，金額為二萬元之記載；七十八年十月至八十一年十二月份（缺七十九年
二月份）轉帳傳票上，有支付摘要分別為「電匯謝」、「謝先生」、「謝」，金額各
為二萬元之記載；另扣案之耀德公司轉帳傳票核對表上，亦有八十二年一月十九日支
付「謝」二萬元之記載（見第一審卷(一)第四十九至八十九頁）。又證人即被告之女謝
明容於原審調查時供稱：自七十八年九月起至八十二年一月止，每月均固定向耀德公
司取得二萬元等語不諱（見上更(一)卷第二二九至二三０頁）。是耀德公司是否自七十
八年九月起至八十二年一月止，利用謝明容之名義，每月固定支付被告二萬元等情，
即有詳加究明之必要。原審雖以「（前揭耀德公司轉帳傳票）為何會有該等記載，已
據證人李婉玲（即該公司製作傳票之職員）於本院（指原審）證述此乃為避免公司其
他員工知悉謝明容除月薪外，尚有美工等工作之外快收入而遭非議，並無只（應係『
給』之誤載）被告甲○○之意；而證人即耀德公司負責人羅芳明亦證稱：『這是我決
定要給謝明容，我交代業務部、會計及出納辦理，因為公司有很多文宣及會員通訊，
謝明容願意晚上兼差或找他同學幫忙，所以我沒有另外外包給廣告公司，才每月固定
給他二萬元工作勞務費，沒有另外給他加班費；因為當時公司有七、八百個會員，要
經常保持聯繫，辦理很多活動，需要文宣、廣告、通知單、賀年卡、生日卡等持續性
之廣告或活動文宣需要他來設計』等語。而謝明容在耀德公司任職期間確實擔任文宣
美工設計等工作，復據證人謝明容、黃秀玲證述在卷」等由，資為其認定上開耀德公
司按月支付之款項與被告無關之主要論據（見原判決第四十六至四十七頁，理由參、
八(五)之1.）。然查上開期間，證人謝明容茍確係每月均為耀德公司從事勞務，而按月
支領二萬元之酬勞，則該筆給付自屬耀德公司每月固定之經常性合法支出，該公司有
無依規定製作扣繳憑單？又耀德公司給付酬勞或薪資予為公司服勞務之謝明容，既屬
正當必要，且並非其他員工所得置喙，何以須在傳票上為不實或隱晦之記載，以「避
免公司其他員工知悉」？凡此均非全無疑竇。原審未予詳查釐清，率依證人李婉玲等
人所為與經驗法則不符之證言，而為有利於被告之論斷，難謂適法。檢察官上訴意旨
指摘原判決關於被告部分不當，非無理由，應認此部分仍有撤銷發回之原因。
據上論結，應依刑事訴訟法第三百九十七條、第四百零一條，判決如主文。
中      華      民      國    九十二    年      一      月      八      日
                              最高法院刑事第十庭
                                  審判長法官  林  增  福
                                        法官  邵  燕  玲
                                        法官  吳  昆  仁
                                        法官  陳  世  雄
                                        法官  惠  光  霞
      右正本證明與原本無異
                                              書  記  官
中      華      民      國    九十二    年      一      月     十三     日


司法院資訊處製作；財團法人民間司法改革基金會備份。
